臺灣宜蘭地方法院刑事判決　　　　　　　 93年度訴字第502號
公　訴　人　臺灣宜蘭地方法院檢察署檢察官
被　　　告　丙○○
選任辯護人　包漢銘律師
上列被告因殺人未遂案件，經檢察官提起公訴（93年度偵字第
3377號），本院判決如下：
    主  文
丙○○殺人未遂，處有期徒刑捌年。扣案兇器水果刀壹支沒收。
    事  實
一、丙○○有邊緣性或輕度智能偏低之情形，且於服役時受傷，
    導致視力、聽力缺損，自卑感重，長期處於輕度憂鬱症，且
    經濟狀況不佳，因與甲○○前因土地界址發生糾紛，丙○○
    對甲○○向伊提起請求返還土地之民事訴訟，認遭甲○○欺
    侮而心生不滿，並懷恨在心。於民國93年10月20日，丙○○
    與甲○○均與同鄉之人一同參加進香團，擬前往宜蘭縣冬山
    鄉之「三清宮」進香，並於是日下午至台中縣大肚鄉參觀菜
    刀工廠，獲贈該工廠水果刀1把，丙○○取得後隨手置於上
    衣口袋內，當晚即入宿「三清宮」。於翌日（21日）上午6
    時20分許，同團之人擬搭乘遊覽車返回南投，在三清宮廟停
    車場前，丙○○見甲○○走在前方，思及土地界址糾紛，不
    滿之情旋即湧出，遂萌殺人之犯意，持上衣口袋內之水果刀
    ，由後方刺入甲○○右後腰處二刀，甲○○受驚逃跑，丙○
    ○追上，並抽出插在甲○○身上之水果刀，再行刺入甲○○
    前胸二刀及腹部一刀，並深及內臟，造成甲○○上腹部穿透
    傷，長約8公分，傷及左肝葉約2.3公分長；右下胸部穿透傷
    ，長約7公分，深約2公分，深及肋骨；右下腹部穿透傷，直
    長約5公分，橫長約2公分，傷及小腸3處；右腰部外傷2處，
    上方傷口長約11公分，深約2公分，深及肋骨；下方傷口為
    穿透傷，長約9公分，深約18公分，傷及右肝葉長約2公分，
    左肝葉長約6公分，傷及橫結腸2處；腹腔出血約1公升，左
    手拇指外傷，皮膚表淺缺損約1×1.5公分。丙○○仍欲繼續
    持刀刺殺甲○○時，為同團之人發現，立即上前阻止，而未
    遂其犯行。嗣甲○○經立即送醫施以手術治療，始倖免於死
    。
二、案經告訴人甲○○、其配偶乙○○○訴由宜蘭縣警察局羅東
    分局報告台灣宜蘭地方法院檢察署檢察官偵查起訴。
    理  由
一、被告丙○○對於持刀殺害告訴人甲○○之事實，固坦承不諱
    ，惟否認有殺人之犯意，辯稱：伊只是要嚇嚇告訴人而己，
    也沒有說出這次沒有殺死甲○○就沒有機會了等語云云。經
    查，被告殺害告訴人甲○○之事實，業據告訴人甲○○於本
    院審理時經交互詰問證稱：「我本來要去吃早餐，在停車場
    時人很多鑼鼓聲響大，我不知道被告在我後面，忽然刺我右
    後腰二刀，我要跑，他又追上來，我跌倒在地，又在我前胸
    及腹部共刺三刀，正要刺我第六刀有人把他拉走，我聽到被
    告說這回沒有殺死我，就沒有機會了」等語綦詳。另證人丁
    ○○於本院審理時亦結證證稱：「大家要一起去搭車，我是
    走在他們前面，聽到有人打架聲音，我不知道為何打架，我
    看到被告站在旁邊，手持水果刀，於是我把他拉開，被告就
    將手放下，我看到甲○○的腸子都流出來」等語明確。又被
    告所持用之水果刀，係於參觀台中縣之菜刀工廠所贈送，亦
    據證人甲○○、丁○○於本院審理時證述綦詳。經本院於審
    判期日當庭勘驗水果刀之結果，該水果刀刀刃長約8公分，
    為不銹鋼材質，刀刃銳利（本院卷第103頁），足認持之刺
    殺人之身體重要部位，確有致命可能。再者，被告持水果刀
    刺殺告訴人甲○○五刀，造成甲○○上腹部穿透傷，長約8
    公分，傷及左肝葉約2.3公分長；右下胸部穿透傷，長約7公
    分，深約2公分，深及肋骨；右下腹部穿透傷，直長約5公分
    ，橫長約2公分，傷及小腸3處；右腰部外傷2處，上方傷口
    長約11公分，深約2公分，深及肋骨；下方傷口為穿透傷，
    長約9公分，深約18公分，傷及右肝葉長約2公分，左肝葉長
    約6公分，傷及橫結腸2處；腹腔出血約1公升，左手拇指外
    傷，皮膚表淺缺損約1×1.5公分，復有財團法人天主教靈醫
    會羅東聖母醫院診斷證明書1紙（警卷第19頁）、94年1月18
    日天羅聖民字第052號函（本院卷第50頁）及手術紀錄照片
    13幀（警卷第18頁、偵卷53至62頁、本院卷第51至55頁）在
    卷可按。且上開傷勢若未及時送醫手術治療，可能因大量出
    血而致命，且並有大腸及小腸之傷害，可引發廣泛性腹膜炎
    和敗血症而致命，有上開醫院94年1月18日天羅聖民字第052
    號函附卷可參，足證被告持刀殺害告訴人甲○○之部位確足
    以致命。被告雖辯稱伊只是要嚇嚇告訴人甲○○云云，惟查
    ，被告以上開足人以致命之刀具，對告訴人甲○○連續刺殺
    上腹部、胸部、下腹部及腰部共五刀，由傷口既深且長，應
    足以預見其行為有致告訴人於死之可能，仍執意為之，顯見
    其殺意甚堅用力之猛，是被告辯稱僅係嚇唬告訴人甲○○云
    云，為卸責之詞，不足採信。被告有殺人之犯意事證明確，
    被告犯行應堪認定。
二、核被告所為係犯刑法第271條第2項、第1項之殺人未遂罪。
    被告已著手實施犯罪而不遂，為未遂犯，依刑法第26條前段
    減輕其刑。另被告之辯護人為被告辯稱被告長期以來精神顯
    有與常人不同之情狀，惟被告經本院送請員山榮民醫院精神
    科鑑定之結果，認被告於臨床上除有邊緣性或輕度智能偏低
    之外，另有長期的輕鬱症，但並無明顯且嚴重的精神疾病，
    其犯案當時之精神狀態並未達到精神耗弱或心神喪失之程度
    ，有該院93年3月10日員醫字第0940000976號函（本院卷第
    74頁）在卷可參，是難認被告於行為時有何心神喪失或精神
    耗弱之狀態。爰審酌被告生活狀況、智識程度，係有邊緣性
    或輕度智能偏低之情形，且於服役時受傷，導致視力、聽力
    缺損，自卑感重，長期處於輕度憂鬱症，且經濟狀況不佳，
    因而衝動控制力與判斷能力均較常人為差，有員山榮民醫院
    93年3月10日員醫字第094 0000976號函可參，因告訴人甲○
    ○循合法程序解決土地糾紛，竟心生仇恨，適見告訴人行走
    在前，失去控制而予以加害，且其行刺五刀，手段頗為劇烈
    ，造成告訴人甲○○受傷甚重，惟犯罪後尚知坦承部分犯行
    ，且有悔意之態度等一切情狀，量處如主文所示之刑。扣案
    之水果刀為被告所有供犯罪所用之物，已據被告供承，應依
    法宣告沒收。
據上論斷，應依刑事訴訟法第299條第1項前段，刑法第271條第
1項、第2項、第26條前段、第38條第1項第2款，判決如主文。
本案經檢察官吳慧蘭到庭執行職務。
中    華    民    國    94    年    5     月    2     日
                刑事第二庭  審判長法  官  林明山
                                  法　官  李毓華
                                  法　官  謝佩玲
以正本證明與原本無異。
如不服本判決，應於判決送達後10日內向本院提出上訴狀（應抄
附繕本）。告訴人或被害人如對於本判決不服者，應具備理由請
求檢察官上訴，其上訴期間之計算係以檢察官收受判決正本之日
期為準。
                                    書記官  藍友隆
中　　華　　民　　國　　94　　年　　5　　月　　4　　日
中華民國刑法第271條第1、2項
    殺人者，處死刑、無期徒刑或10年以上有期徒刑。
    前項之未遂犯罰之。
